【裁判字號】    97,訴,34
【裁判日期】    970318
【裁判案由】    殺人未遂
【裁判全文】
臺灣板橋地方法院刑事判決                97年度訴字第34號
公  訴  人  臺灣板橋地方法院檢察署檢察官
被      告  乙○  PEELA.
                  中華民國外僑居留證統一證號：
選任辯護人  鄭凱鴻  律師
上列被告因殺人未遂案件，經檢察官提起公訴（96年度偵字第29
967 號），本院判決如下：
    主  文
乙○傷害人之身體因而致重傷，處有期徒刑肆年，並於刑之執行
完畢或赦免後，驅逐出境。
    事  實
一、乙○（PEELATEE UDORN）係祥泰超硬金屬有限公司僱用之泰
    國籍勞工。緣其於民國（下同）96年12月16日18時30分許，
    在臺北縣新莊市○○路24號前，因酒後（未致不能辨識其行
    為違法或欠缺依其辨識而行為之能力暨未致其辨識行為違法
    或依其辨識而行為之能力，顯著減低）偶與其原不相識之丙
    ○〈SOMTUA SURAT〉（友博工業股份有限公司僱用之泰國籍
    勞工）言語齟齬，一怒之下竟基於普通傷害之犯意，雖無置
    丙○於死或重傷之主觀犯意，然在客觀上應能預見以玻璃瓶
    朝人之頭部敲擊，將可能造成腦內出血影響身體機能之重傷
    害結果而未預見，仍持路旁非其所有之「葉家香純黑麻油」
    玻璃瓶，朝丙○之頭部敲擊1 下，丙○乃不支倒地（受有頭
    部外傷併硬腦膜下出血），乙○見狀旋即離去，而丙○之友
    人蔡佳虹聽及丙○之呻吟而前往查看，經通知友人黃博文處
    理，丙○乃於當日19時10分經緊急送至行政院衛生署臺北醫
    院，再於同日21時20分轉送至臺北市立萬芳醫院，經進行開
    顱手術移除血塊，仍因頭部外傷（顱內出血），半昏迷，呼
    吸衰竭，行氣管切開手術，於身體及健康有重大難治之傷。
    嗣警方獲報於案發現場查扣「葉家香純黑麻油」玻璃瓶瓶頭
    1 個，並循線於96年12月16日23時30分許，在臺北縣新莊市
    ○○路2 巷20號查獲乙○而偵悉上情。
二、案經LAMPHONG（丙○之兄）訴由臺北縣政府警察局新莊分局
    移送臺灣板橋地方法院檢察署檢察官偵查起訴。
    理  由
壹、證據能力部分：
    按被告以外之人於審判外之陳述，雖不符同法第159 條之1
    至之4 之規定，而經當事人於審判程序同意作為證據，法院
    審酌該言詞陳述或書面陳述作成時之情況，認為適當者，亦
    得為證據，刑事訴訟法第159 條之5 第1 項定有明文。本件
    被告、辯護人及檢察官於審判程序中就下述證據資料屬傳聞
    證據，且不符刑事訴訟法第159 條之1 至之4 之規定者，均
    同意作為證據，而本院審酌各該證據資料作成時之一切客觀
    情況，認為適當，故得為證據，合先敘明。
貳、實體部分：
一、上開犯罪事實，迭據被告乙○於警詢、檢察官偵查及本院審
    理中坦承不諱，核與告訴人LAMPHONG於警詢時之指訴及證人
    蔡佳宏於警詢及檢察官偵查中之證述相符，復有扣案「葉家
    香純黑麻油」玻璃瓶瓶頭1 個及現場照片4 幀附卷足資佐證
    ，又丙○於96年12月21日經送往行政院衛生署臺北醫院，於
    同日21時20分轉送至臺北市立萬芳醫院，經診斷為右側硬腦
    膜下出血，經進行開顱手術移除血塊，同年月24日因呼吸衰
    竭行氣管切開手術，半昏迷，符合刑法第10條第4 項第6 款
    之情形，此有臺北市立萬芳醫院於96年12月17日、96年12
    月24日出具之乙種診斷證明書各1 紙、病歷資料1 份（見臺
    灣板橋地方法院檢察署96年度偵字第29967 號卷第36頁、第
    54頁至第68頁）及經本院函詢據覆之臺北市立萬芳醫院97年
    2 月25日萬院醫病字第0970001208號函1 紙（見本院卷第10
    0 頁）足憑。又被告雖無置丙○於死或重傷之主觀犯意（理
    由詳後述），然在客觀上應能預見以玻璃瓶朝人之頭部敲擊
    ，將可能造成腦內出血影響身體機能之重傷害無疑，又上開
    傷害行為與重傷害結果之發生亦顯有相當因果關係存在。至
    於被告雖供承於酒後為此犯行，然依被告就本件案發緣由及
    經過情形尚能記憶且供述，故縱然因飲酒而影響其控制衝動
    之能力，惟尚難認其行為時，有因飲酒致不能辨識其行為違
    法或欠缺依其辨識而行為之能力或致其辨識行為違法或依其
    辨識而行為之能力，顯著減低之情事。從而，本案事證已臻
    明確，被告犯行洵堪認定，自應依法論科。
二、核被告乙○所為，係犯刑法第277 條第2 項後段之傷害人之
    身體因而致重傷害罪。公訴人認被告係涉犯刑法第271 條第
    2 項、第1 項之殺人未遂罪嫌，容有未洽，惟其基本社會事
    實同一，本院自應加以審理，並變更起訴法條（理由詳後述
    ）。爰審酌被告酒後與被害人丙○偶因言語齟齬，一時憤怒
    而下手過重，致被害人丙○右側硬腦膜下出血，雖經緊急手
    術仍半昏迷而為氣切，已達重傷害之程度，使被害人丙○及
    其家人之身心均遭嚴重之痛苦，兼衡其自泰國遠赴我國工作
    ，於異鄉一時酒後失控而罹刑典，於犯罪後坦承犯行，態度
    良好，並業與告訴人達成和解，告訴人並具狀表示不予追究
    （見本院卷第85頁、第86頁之和解書及撤回告訴狀各1 紙）
    ，且當庭請求從輕量刑（見本院97年3 月4 日審判筆錄）等
    一切情狀，量處如主文所示之刑，以資懲儆；又被告為泰國
    籍來臺工作人士，在我境內犯此罪，已不宜在我國居留，併
    依刑法第95條規定，諭知於刑之執行完畢或赦免後，驅逐出
    境。至於扣案「葉家香純黑麻油」玻璃瓶瓶頭1 個，雖係被
    告持以敲擊被害人丙○之物，惟被告迭為供稱係隨手自路旁
    撿拾，並非其所有之物，復非屬違禁物，故不予宣告沒收。
三、變更起訴法條之說明：
（一）公訴人雖認被告本案犯行係涉犯刑法第271 條第2 項、第
      1 項之殺人未遂罪嫌，惟訊據被告丙○堅決否有殺人之犯
      意，辯稱：因被害人丙○當時出言輕視伊，伊始隨手撿拾
      路旁玻璃瓶打被害人丙○1 下，並沒有刻意要打何部位等
      語；另辯護人則為被告辯護稱：被告與被害人丙○並無深
      仇大恨，故無殺人之動機，又被告苟有殺人犯意，豈有僅
      打被害人丙○1 下即停手等語。
（二）按刑法上之殺人既遂或未遂罪與傷害致人於死或傷害致人
      於重傷罪之區別，應以加害人是否具有殺人之故意為斷。
      如加害人具有殺人之故意，而結果致被害人死亡或重傷者
      ，依法固應論以殺人罪或殺人未遂罪。如加害人僅有傷害
      他人之故意，而結果縱致被害人死亡或重傷，依法除應論
      以傷害致人於死罪或傷害致人於重傷罪外，該加害人既無
      殺人之故意，即不應遽依殺人罪或殺人未遂罪相繩（參照
      最高法院78年度台上字第5316號刑事判決要旨）；殺人未
      遂與重傷或傷害之區別，端在其犯罪之故意為如何，受傷
      之部位，不過為參考之資料而已（最高法院69年度台上字
      第5155號刑事判決意旨）；按重傷罪之成立，必須行為人
      原具有使人受重傷之故意始為相當，若其僅以普通傷害之
      意思而毆打被害人，雖發生重傷之結果，亦係刑法第277
      條第2 項後段普通傷害罪之加重結果犯，祇應成立傷害人
      致重傷罪，不能以刑法第278 條第1 項之重傷罪論科（參
      照最高法院59年台上字第1746號判例意旨）；殺人未遂與
      傷害之區別，本視加害人有無殺意為斷，被害人受傷之程
      度，被害人受傷處所是否為致命部位，及傷痕多寡，輕重
      如何，僅足供認定有無殺意之參考，究不能據為區別殺人
      未遂與傷害之絕對標準，故不能僅因被害人受傷之位置係
      屬人體要害，即認定加害人自始即有殺害被害人之犯意（
      參照最高法院94年度台上字第6857號刑事判決意旨）。
（三）經查：
  １、本件並無證據證明被告所述前開持玻璃瓶敲擊被害人丙○
      之緣由有何不實之處，則依其所述，被告與被害人丙○之
      間應無何宿怨，故本件犯行應係偶發，而非出於預謀，是
      被告於一怒之下，隨手撿拾路旁之玻璃瓶，雖有持之對被
      害人之頭部下手過猛之情事，惟尚難因之即認被告有殺人
      （或重傷害）之動機與犯意。
  ２、再者，被告僅持玻璃瓶敲擊被害人之頭部1 下，此為被告
      所供承，核與被害人之病歷資料所顯示之傷勢（見臺灣板
      橋地方法院檢察署96年度偵字第29967 號卷第57頁）相符
      ，是被告若有殺人、重傷害之故意，衡情於被害人丙○無
      力抵抗之情形下當可恣意加以攻擊，惟被告並未如此為之
      ，是其應係基於一時洩憤而教訓被害人，自無從認定其確
      有有殺人（或重傷害）之故意，或容認該等結果之發生而
      不違背其本意。
（四）從而，公訴人漏未斟酌上開情事，遽認被告涉犯刑法第27
      1 條第2 項、第1 項之殺人未遂罪嫌，容有未洽。
據上論斷，應依刑事訴訟法第299 條第1 項前段、第300 條，刑
法第277 條第2 項後段、第95條，判決如主文。
本案經檢察官甲○○到庭執行職務。
中    華    民    國    97    年    3     月    18    日
                  刑事第十五庭  審判長法  官  陳鴻清
                                      法  官  朱嘉川
                                      法  官  劉安榕
以上正本證明與原本無異。
如不服本判決，應於判決送達後10日內，向本院提出上訴狀，上
訴於臺灣高等法院（應附理由及繕本）。
                                      書記官  莊川億
中    華    民    國    97    年    3     月    18    日
附錄本案論罪科刑法條全文：
刑法第277 條：
傷害人之身體或健康者，處三年以下有期徒刑，拘役或一千元以
下罰金。
犯前項之罪，因而致人於死者，處無期徒或七年以上有期徒刑；
致重傷者，處三年以上十年以下有期徒刑。


司法院資訊處製作；財團法人民間司法改革基金會備份。
